【裁判字號】    89,上訴,4487
【裁判日期】    901009
【裁判案由】    毒品危害防制條例
【裁判全文】
臺灣高等法院刑事判決                          八十九年度上訴字第四四八七號
    上  訴  人  臺灣桃園地方法院檢察署檢察官
    被      告  丙○○
                丁○○
    共同  指定
    辯護人      本院甲○
右上訴人因被告違反毒品危害防制條例案件，不服臺灣桃園地方法院八十八年度訴字
第一二號，中華民國八十九年十月十一日第一審判決（起訴案號：臺灣桃園地方法院
檢察署八十七年度偵字第一三三七０號）提起上訴，本院判決如左：
    主  文
原判決撤銷。
丁○○持有第壹級毒品，累犯，處有期徒刑柒月，扣案之第壹級毒品海洛因壹大包、
參中包、伍小包（計淨重參拾參點貳零公克，包裝重參點參參公克，純度百分之貳拾
柒點貳壹，純質淨重玖點零參公克）沒收銷燬之。
丙○○持有第壹級毒品，處有期徒刑肆月，如易科罰金以參佰元折算壹日。扣案之第
壹級毒品海洛因壹大包、參中包、伍小包（計淨重參拾參點貳零公克，包裝重參點參
參公克，純度百分之貳拾柒點貳壹，純質淨重玖點零參公克）沒收銷燬之。
        事  實
一、丁○○有過失致死、詐欺、賭博、違反麻醉藥品管理條例、藥事法、槍砲彈藥刀
    械管制條例等前科，於民國八十五年八月十六日因違反麻醉藥品管理條例案件經
    臺灣桃園地方法院判處有期徒刑八月，而於八十七年一月四日縮短刑期執行完畢
    出獄；丙○○則有贓物、賭博等前科，於八十三年一月六日因違反肅清煙毒條例
    等案件經臺灣桃園地方法院判處應執行有期徒刑三年六月，而於八十三年十二月
    二十二日確定，八十四年十一月一日入監執行，指揮書執行完畢日期為八十八年
    六月二十九日，八十六年十二月十一日縮短刑期假釋出獄（不構成累犯）。丁○○明知海洛因係毒品危害防制條例第二條第二項第一款所定之毒品，未經許可不
    得持有，猶於八十七年九月二日晚上六、七時許，在桃園縣蘆竹鄉○○路海湖加
    油站旁所駕駛之自用小客車上，受姓名、住居所均不詳，年約三、四十歲綽號「
    崁仔」友人之委託，暫時保管內裝有一大包未出售、五小包已出售之第一級毒品
    海洛因，未經許可而持有第一級毒品海洛因。丁○○於「崁仔」離開後，旋即將
    「崁仔」所託交保管而持有之第一級毒品海洛因帶往附近之蘆竹鄉○○路○段二
    五四巷三號乙○住處，轉託暫住上址之丙○○保管，以便於翌日轉交予「崁仔」
    ，而丙○○亦明知海洛因係毒品危害防制條例第二條第二項第一款所定之毒品，
    未經許可不得持有，竟應允暫為保管而持有之，並將上開託交保管之一大包又五
    小包第一級毒品海洛因與自己不久前向「崁仔」購得供施用之三中包第一級毒品
    海洛因放在同一袋子內，丁○○則以電話通知「崁仔」翌日前去上址向丙○○拿
    取託交之第一級毒品海洛因。嗣於翌日（八十七年九月三日）下午五時許，警方
    據報前去蘆竹鄉○○路○段二五四巷三號搜索，並自丙○○持有之袋子內搜獲一
    大包、三中包、五小包之第一級毒品海洛因（計淨重三三‧二○公克，包裝重三
    ‧三三公克，純度百分之二七‧二一，純質淨重九‧○三公克），因而查獲上情
    。
二、案經桃園縣警察局大園分局報請台灣桃園地方法院檢察署檢察官偵查起訴。
        理  由
一、訊據被告丁○○固承認於右述時、地受友人「崁仔」託交保管持有一大包又五小
    包之第一級毒品海洛因等情不諱（本院卷第九十七頁、一００頁），被告丙○○
    則否認有右揭持有第一級毒品海洛因之犯行，辯稱：八十七年九月二日晚上丁○○與『崁仔』到蘆竹鄉○○路○段二五四巷三號，崁仔賣我三中包海洛因，之後
    他二人離開，第二天中午丁○○又過來，後來警察來搜索，在桌子底下查獲那一
    大包、五小包海洛因，伊不知毒品係何來云云。
二、經查：桃園縣警察局大園分局員警於八十七年九月三日下午五時許，據報前往蘆
    竹鄉○○路○段二五四巷三號乙○住處搜索，現場有被告丙○○、丁○○、證人
    乙○、許其本、游輝漳、郭梧桐、胡文忠、蔡雅玲、呂紹益等人，並查獲被告丙○○持有第一級毒品海洛因一大包、三中包又五小包、第二級毒品安非他命二小
    包、注射針筒十一支、分裝空袋八個、吸管一支、液態海洛因一瓶、證人許其本
    持有第一級毒品海洛因一小包、第二級毒品安非他命一小包、被告丁○○持有第
    一級毒品海洛因三小包、證人蔡雅玲持有第一級毒品海洛因一小包、證人游輝漳
    、乙○持有第二級毒品安非他命一包等情，已據被告丁○○、丙○○、證人乙○
    、許其本、游輝漳、郭梧桐、胡文忠、蔡雅玲、呂紹益於八十七年九月三日警訊
    時供述甚詳（見偵查卷第二十五至二十七、二十九至三十二、三十九、四十、四
    二至四四、四六至四八頁），而被告丁○○於右述時、地受友人「崁仔」託交保
    管持有裝有一大包未出售、五小包已出售之第一級毒品海洛因，旋即持往上址乙○住處將上開海洛因轉託暫住上址之被告丙○○保管一節，亦據被告丁○○於原
    審審理時供述甚詳（見原審卷第二一四頁），即被告丙○○於警訊、檢察官偵查
    中亦自承「：（在你所有裝海洛因塑膠袋內放有紙條上面寫有景文一包、同學三
    包欠、古山一包欠是你賣海洛因記帳？）：那不是我的，是丁○○連同五小包的
    海洛因一起放在我袋子裏：：：：」、「：扣案海（指海洛因）部分是我的，部
    分是崁仔寄放根（指被告丁○○），根拿過來的：：」等語（見偵查卷第十四頁
    反面、八十頁反面），核與被告丁○○上開供述相符，是被告丙○○上開所辯，
    顯係事後卸責之詞，不足採信。而上開扣案之疑似海洛因之白色粉末一大包、三
    中包、五小包經送法務部調查局鑑驗結果，確係海洛因，計淨重三三‧二○公克
    ，包裝重三‧三三公克，純度百分之二七‧二一，純質淨重九‧○三公克，亦有
    八十七年十月六日（八七）000000000號法務部調查局鑑定通知書一紙
    在卷（偵查卷第二０八頁）可稽，事證至為明確。被告丁○○、丙○○二人持有
    第一級毒品海洛因之行為，均堪認定。
三、核被告二人所為，均分別係犯毒品危害防制條例第十一條第一項之持有第一級毒
    品罪。公訴意旨雖以被告丁○○明知「崁仔」意圖販賣海洛因，猶基於幫助販賣
    之犯意，於八十七年九月二日下午六時許帶同「崁仔」前往蘆竹鄉○○路○段二
    五四巷三號，將「崁仔」意圖販賣持有之一大包、三中包、五小包共重三六‧三
    五公克之毒品海洛因交予被告丙○○，由亦基於幫助販賣犯意之丙○○將其中四
    包轉交予「景文」、「同學」，而認被告丁○○、丙○○涉犯毒品危害防制條例
    第四條第一項、刑法第三十條第一項之幫助販賣第一級毒品海洛因罪嫌云云。惟
    查被告丙○○於八十七年九月三日警訊、偵查中僅自承扣案之一大包又五小包海
    洛因係「崁仔」託交被告丁○○保管，被告丁○○再轉交予伊保管等語，已如前
    述，嗣於八十七年九月十八日偵查中、八十八年二月九日、八十八年八月十七日
    、八十八年十一月四日、八十九年八月五日、八十九年九月二十六日原審法院調
    查審理時則改稱「：只有三包是我的，其餘是他們的（指被告丁○○及「崁仔」
    ）：：：：：」、「：我拿三萬元（按係新台幣（以下同）給『戊○○』，他交
    給我三中包海洛因，其他海洛因不知何人的，他們也沒有寫字條給我，叫我轉交
    海洛因給何人：：：：：」、「：其中三中包是我以每包一萬二千元向『戊○○
    』買的：『戊○○』沒有託我轉交海洛因給別人：：：：」、「：我是被抓前一
    晚十一、十二點在查獲地向『崁仔』買三中包海洛因三萬多元：查獲當日搜到一
    大包、五小包海洛因沒人承認，警察說是我的：：：：」、「：我向『崁仔』買
    三中包海洛因，是三萬元，另一大包、五小包是『崁仔』寄放丁○○那裏，字條
    也是丁○○筆跡，是刑事組硬要我承認，並在筆錄上簽名：：：：：」、「：警
    察來搜索，丁○○把東西丟在地上，我才看見那一大包、五小包海洛因：：：：
    ：」等詞（見偵查卷第一三九頁、原審卷第三十七頁、七十六頁反面、七十七頁
    、一００頁、二０二頁反面、二一三頁反面），而被告丁○○於原審調查審理時
    亦供稱：係『崁仔』將海洛因交予伊保管，伊再轉交予被告丙○○保管（原審卷
    第二一四頁），均未自承有公訴人所指『崁仔』請被告丙○○將上開海洛因轉交
    予「景文」、「同學」之事，雖被告丁○○於八十七年九月十八日偵查中及八十
    九年九月二十六日原審審理時均供稱『崁仔』交付保管之五小包海洛因『崁仔』
    均已賣予他人等語（偵查卷第一四六頁、原審卷第二一四頁），然承辦本案之員
    警並未追查該名綽號「崁仔」、「景文」、「同學」等人之資料，除此之外，遍
    查全卷卷證並無「崁仔」、「景文」、「同學」等人之真實姓名住居所等資料，
    以供本院憑以調查，而本院傳訊證人即綽號「崁仔」之戊○○則堅決否認有販賣
    毒品予被告，甚且證稱其不認識被告二人等語（見本院卷第六十四、六十五、七
    十頁），且經本院將被告二人與戊○○對質，被告二人又均供稱販毒者不是當庭
    之戊○○云云（見本院卷第七十一頁），則本院實無法僅以被告丁○○前開供詞
    ，即據以認定該名「崁仔」男子有將毒品海洛因交託被告丙○○轉交予買方「景
    文」、「同學」等人之行為。又被告二人固然分別持有毒品海洛因，惟持有之原
    因甚多，無法僅以單純持有毒品，即推論被告二人均具幫助販賣之意圖。況本件
    復查無實際之毒品販賣者，如何能逕行認定被告有幫助販賣之犯行？此外，警方
    於右述時、地搜索亦在場之證人許其本、郭梧桐、游輝漳、胡文忠、蔡雅玲、呂
    紹益於警訊時均未明白證稱被告二人有幫助「崁仔」販賣第一級毒品海洛因等語
    ，而證人乙○於警訊及八十七年九月二十二日偵查時雖證稱「：（丁○○賣毒品
    給丙○○有多少次？）約一個月前，在丙○○家二樓交易二次，安非他命都是一
    兩，海洛因已分裝成小包裝，去我家借住半個月也交易兩次，他（指被告丙○○
    ）都是在我家客廳以行動電話聯絡：因他行動不便，他都會叫許其本或是郭梧桐
    以車子載他出去，再回來，至於他們是不是去交易毒品我就不知道：：」、「（
    是否丁○○賣海洛因予丙○○？）東西是向崁買的，而由丁○○帶給丙○○：：
    安非他命數量較多，海洛因較少；（丙○○是否有賣安非他命或海洛因？）有時
    丙○○與許其本、郭梧桐一起出去，我不知道是否有販毒，東西（指海洛因、安
    非他命）是向崁仔拿的：：：」等語（見偵查卷第三十一頁反面、第一五三頁）
    ，惟其於八十八年十一月二十三日原審調查時又改稱「：（知否丙○○上開海洛
    因來源？）不知道」、「（丙○○有無向丁○○買海洛因或安非他命？）沒親眼
    見過，只知被搜索前一星期他二人在我家客廳，當時桌上有一包東西，不知是何
    物，也不知何人拿出來：：」等語（原審卷第一五四頁），亦均無從證明綽號「
    崁仔」男子確有將毒品海洛因託交被告丙○○轉交予買方「景文」、「同學」之
    販賣行為。況證人乙○前後所證亦非一致，尚難單憑其證言，即遽科被告二人有
    幫助販賣毒品之重罪。而證人蔡雅玲亦證稱：「（問：丙○○有無販賣安非他命
    或海洛因？）我不知道，與他不熟，真正販賣之人是綽號「嵌仔」：：。」（偵
    查卷第一一九頁反面）；證人許其本證稱：伊不知道丙○○有無販賣毒品情事等
    語（見偵查卷第二十六頁反面），是本案並無積極證據足認被告二人有公訴人所
    指幫助綽號「崁仔」不詳真實姓名成年男子販賣毒品海洛因之行為，公訴人認被
    告犯幫助販賣第一級毒品云云，容有誤會，其起訴法條應予變更。查被告丁○○於民國八十五年八月十六日曾因違反麻醉藥品管理條例案件，經臺灣桃園地方
    法院判處有期徒刑八月，而於八十七年一月四日縮短刑期執行完畢出獄，此有臺
    灣高等法院檢察署刑案紀錄簡覆表在卷可按，其受有期徒刑執行完畢後，五年以
    內再犯本件有期徒刑以上之罪，為累犯，應依刑法第四十七條規定加重其刑。
四、原審因而予以論科，固非無見。惟被告行為後，刑法業於民國九十年一月十日修
    正，並自同年月十二日起生效，原刑法第四十一條「犯最重本刑為三年以下有期
    徒刑以下之刑之罪，而受六月以下有期徒刑或拘役之宣告，因身體、教育、職業
    或家庭之關係，執行顯有困難者，得以一元以上三元以下折算一日，易科罰金」
    ，已修正為「犯最重本刑為五年以下有期徒刑以下之刑之罪，而受六個月以下有
    期徒刑或拘役之宣告，因身體、教育、職業、家庭之關係或其他正當事由，執行
    顯有困難者，得以一元以上三元以下折算一日，易科罰金。但確因不執行所宣告
    之刑，難收矯正之效，或難以維持法秩序者，不在此限。併合處罰之數罪，均有
    前項情形，其應執行之刑逾六月者，亦同」，經比較新舊法，以新法有利於被告
    ，依刑法第二條第一項本文之規定，自應依修正後刑法處斷。原審未及比較適用
    ，已有未合。且案外人郭梧桐係被告丙○○之胞兄，未據起訴，原判決事實欄誤
    載丁○○將「崁仔」所託交保管而持有之第一級毒品海洛因，轉託「郭梧桐」保
    管，而「郭梧桐」亦應允暫為保管而持有之，丁○○則以電話通知「崁仔」向「
    郭梧桐」拿取託交之第一級毒品云云（原審判決書事實欄第十五至二十行），亦
    有疏漏。再者，對於被告為刑罰裁量時，必須以行為人之罪責為依據，而選擇與
    罪責程度相當之刑罰種類，並確定與罪責程度相稱之刑度，務求「罪刑相當」。
    本件被告持有腐蝕人心之毒品數量不少，所生危害非輕，原審僅分別輕處有期徒
    刑二月及四月，亦待斟酌。檢察官上訴意旨仍執陳詞，認被告犯幫助販賣第一
    級毒品罪，雖無理由，但原判決既有前開可議之處，仍屬無可維持，應將原判決
    予以撤銷改判。爰審酌被告二人之素行非佳（有事實欄所載之前科）、犯罪動機
    、目的、行為手段、持有毒品之數量不少，所生危害非輕及其犯罪後之態度等一
    切情狀，分別量處如主文第二、三項所示之刑，並就被告丙○○部分諭知易科罰
    金之折算標準。又扣案之一大包、三中包、五小包之第一級毒品海洛因（計淨重
    三三‧二○公克，包裝重三‧三三公克，純度百分之二七‧二一，純質淨重九‧
    ○三公克），為查獲之第一級毒品（其中一大包、五小包為受託保管之毒品，另
    三中包雖非受託保管之毒品，但為丙○○所購得之毒品，亦屬檢察官於起訴書上
    聲請沒收之違禁物），應依毒品危害防制條例第十八條第一項前段規定諭知沒收
    銷燬。
據上論斷，應依刑事訴訟法第三百六十九條第一項前段、第三百六十四條、第二百九
十九條第一項前段、第三百條，毒品危害防制條例第十一條第一項、第十八條第一項
前段，刑法第二條第一項前段、第十一條前段、第四十七條、修正後刑法第四十一條
第一項，修正後刑法施行法第三條之一，罰金罰鍰提高標準條例第二條，判決如主文
。
本案經檢察官彭坤業到庭執行職務。
中      華      民      國    九十      年      十      月      九      日
                              臺灣高等法院刑事第四庭
                                  審判長法  官  蔡  永  昌
                                        法  官  陳  榮  和
                                        法  官  徐  昌  錦
右正本證明與原本無異。
被告不得上訴。
檢察官如不服本判決應於收受送達後十日內向本院提出上訴書狀，其未敘述上訴之理
由者並得於提起上訴後十日內向本院補提理由書（均須按他造當事人之人數附繕本）
。
                                        書記官  吳  金  來
中      華      民      國    九十      年      十      月      十五    日
附錄    本判決論罪科刑法條：
毒品危害防制條例第十一條第一項：
持有第一級毒品者，處三年以下有期徒刑、拘役或新臺幣五萬元以下罰金。


司法院資訊處製作；財團法人民間司法改革基金會備份。
